【裁判字號】    97,易,3197
【裁判日期】    980616
【裁判案由】    傷害
【裁判全文】
臺灣臺北地方法院刑事判決              97年度易字第3197號
公  訴  人  臺灣臺北地方法院檢察署檢察官
被      告  丙○○
            庚○○
輔  佐  人  戊○○
（被告之妹）
被      告  己○○○
前列二人共同
選任辯護人  劉永培律師
上列被告因傷害案件，經檢察官聲請簡易判決處刑（97年度偵字
第18346號）並移送併辦（97年度偵字第24968號），經本院認為
不應以簡易判決處刑而適用通常訴訟程序審理，判決如下：
    主  文
丙○○傷害人之身體，處有期徒刑肆月，如易科罰金，以新台幣
壹仟元折算壹日。
庚○○、己○○○均無罪。
    事  實
一、己○○○與庚○○係母、女關係，辛○○（經臺灣臺北地方
    法院檢察署檢察官另為不起訴處分）與丙○○係母、子關係
    。茲因己○○○於民國97年7月15日15時許，在臺北市○○
    區○○街73巷27弄10號前，不滿丙○○擅自移動其機車至馬
    路中央，旋即前往辛○○住處門口，與辛○○發生口角爭執
    ，庚○○見狀上前護衛其母，丙○○見狀竟基於傷害、毀損
    之犯意，持騎乘機車使用之安全帽（未扣案）猛擊庚○○臉
    部，致庚○○受有鼻部擦傷、瘀血、鼻骨骨折等傷害；所戴
    之眼鏡亦因此折斷，足生損害於庚○○。
二、案經告訴人庚○○訴由臺北市政府警察局萬華分局報告臺灣
    臺北地方法院檢察署檢察官偵查後聲請簡易處刑並移送併辦
    ，經本院認為不應以簡易判決處刑而適用通常訴訟程序審理
    。
    理  由
壹、訴訟程序方面：
一、本案起訴相關當事人共有己○○○、庚○○、辛○○、丙○○等四人。其中己○○○與庚○○係母、女關係，辛○○與
    丙○○係母、子關係。上開四人原均兼告訴人身分，而由庚○○對丙○○提起傷害、毀損告訴；辛○○對己○○○、庚○○提起傷害告訴；己○○○對辛○○（此部分經檢察官另
    為不起訴處分）提起傷害告訴；丙○○對己○○○、庚○○
    亦提起傷害告訴。是本案之各被告均同時兼具告訴人之身分
    ，且依各該被告之起訴事實，彼此間均具有現場目擊證人之
    身分與資格，為調查本案事實之必要，即均有為其他共同被
    告為證人之必要，嗣經本院宣告分離審判程序，並諭知相互
    得為各被告起訴事實之證人，並均經告以刑事訴訟法有關證
    人之義務與得以拒絕為證之權利後，經各被告同意具結為證
    ，是上開各被告（兼證人）之證詞，對其他共同被告即均有
    證據能力，均得為本院審判各該被告犯罪事實之基礎，合先
    敘明。
二、又上開各被告對公訴證據之證據能力，除對各相對被告於警
    詢、偵查中提起告訴時之供詞表示不可採外，其餘證據之證
    據能力均不爭執。而上開各被告嗣後於本院之審理程序中均
    經傳喚為證，且經本院核查各該被告於審理中之證詞，與渠
    等在警詢、偵查中之供詞相互比對，其中雖有部分不符，然
    稽諸其等於警詢、偵查中之陳述，均係出於意思自由之陳述
    ，且係事件甫發生後之陳述，對嗣後可能成為刑事被告尚未
    知悉，故依記憶能力、描述能力與防衛心理綜合以觀，顯有
    以各被告先前之陳述反具有較為可信之特別情況，且為證明
    犯罪事實存否所必要，故雖為被告以外之人於審判外之陳述
    ，然仍應得為證據。又上開警詢、偵查中之陳述，迄本院審
    理終結止，均經本院分別提示各該被告詢問其意見並為調查
    ，各該被告對各該證據亦均無任何異議，故依刑事訴訟法第
    159條之2、第159條之5等規定，上開各被告於警詢、偵查中
    以告訴人身分所為之陳述，依法亦均具有證據能力。
貳、實體方面：
一、有罪部分（庚○○告訴被告丙○○傷害、毀損）：上開犯罪
    事實，訊據被告丙○○矢口否認犯行，辯稱：「我沒有拿安
    全帽打被告庚○○。我當天是從學校回來，我開汽車回來，
    她們摩托車停在門口前，會擋住我汽車經過的路，我移了一
    下，方便讓我車子過去。我移完車後，我就把車鑰匙放在家
    門，我就上樓換衣服要再出門，我回家時我媽媽在一樓客廳
    看報紙或看電視，我爸爸當時在睡覺。我一切整理好要下樓
    出門時，聽到我媽媽的聲音，我就跑過去看，看到我媽媽倒
    在門口，己○○○、庚○○在打我媽媽，我就嚇到，趕快去
    扶我媽媽起來，我媽媽看起來好像很痛苦，他們母女都在踩
    我媽媽的腳，她女兒還拿一把雨傘戳我媽媽的眼角，因為我
    有帶安全帽，她們當時還拉我過去打我，她兒子也要衝過來
    打我，我怕她們打我，我沒有動手打她們，我只顧慮我媽媽
    不要被她們打到。我真的沒有拿安全帽打他們，當時只是為
    了要保護我媽媽，他們當時三人在打我，我根本沒有辦法保
    護自己，我只想著要保護我媽媽。對方兒子打我腹部，所以
    我才把安全帽拿下來，他拉我的安全帽遮住我的視線，所以
    我把安全帽拿下來」云云。
二、經查：
  (一)告訴人庚○○於審理中陳稱：「我當天本來要跟我媽一起出
    去。我媽到對方按門鈴時，我還在家裡穿衣服。我是剛好走
    出去看到媽媽被打。辛○○是用手掌打我媽媽耳光，我就說
    ：「你怎麼可以打我媽媽」，我媽媽是站在她們家外面的門
    口，靠近屋內，但到底是門裡面還是台階下面我不清楚。接
    下來乙○○就罵我三字經，還衝下來要打我，我媽媽就要擋
    住他，丙○○就拿安全帽打我，我手上沒有拿任何東西。他
    一直拿安全帽一直打我、打我，我是女孩子，他這樣簡直是
    要毀我容。…當時我臉上有流血，是鼻子出血。頭部後腦勺
    也有被打到，到現在我都會頭暈…，當時他用安全帽打我，
    我很痛，我要掙扎，他還用手拗我的手，還一直拉扯我的頭
    髮」等語。證人己○○○證稱：「我跟我女兒要出門，我先
    出去牽車，那時候庚○○還在家準備要出門，我是一個人去
    按門鈴。我住八號，對方住十號，我們都是在一樓，中間隔
    了上樓的樓梯，我們是鄰居。我按完門鈴，對方開門，有三
    人在現場，丙○○、辛○○、乙○○，丙○○面向我站在最
    左邊，辛○○站在中間，乙○○站最右邊，都站在台階上門
    裡面。辛○○她先打我耳光，用右手打我左臉，還踢我的右
    膝彎。她踢我時，我女兒剛好跑出來看見，就說：「你怎麼
    可以打我媽媽？」，辛○○先生乙○○就說：「你神經病嫁
    不出去」，並衝下來要打我女兒，我就趕快擋在我女兒前面
    ，丙○○也衝下來拿安全帽打我女兒的臉。我或我女兒都沒
    有打辛○○，因為她先生在，我們根本不敢動她。…當天我
    女兒受傷，辛○○還有叫里長過來跟我們和解，辛○○當天
    根本沒有受傷，她一直都在室內」等語；證人辛○○則證稱
    ：「當天按門鈴是我去開門，我先生在樓下房間睡覺，我兒
    子在樓上。我開門後，己○○○問我為何遷移她的機車，我
    說因為我先生要開車進來過不去，所以才遷移她的機車，她
    就說：「以後不要牽我的機車，過不了是我家的事情」，當
    時講話就很大聲，她女兒就衝出來用雨傘戳我的臉，我的左
    邊眼角被她戳到，她同時還用腳踢我腹部，我就倒下來，她
    跟她女兒還一直踩我的肚子，我兒子剛好下來看到，問我什
    麼事，她們母女倆就又把我兒子拉到旁邊攻擊我兒子，我先
    生是被我們吵醒的，我先生下來時我們已經分開了，警察也
    到了。…我沒有動手打己○○○，只是口角，為何庚○○就
    衝過來打我，我也不知道。她過來打我時，我沒有動手打她
    ，因為當時我已經跌倒了。我兒子過來還被她們拉到旁邊繼
    續打。我先生完全沒有在場，也沒有罵人、打人。是她女兒
    在爭吵時先罵我們全家吸毒，我才罵他「精神病嫁不出去」
    ，然後他女兒就動手。我完全只有被打，沒有動手。庚○○
    為何會受傷，我也不知道」等語。
  (二)查告訴人庚○○當日係經警員丁○○呼叫救護車送往台北市
    立聯合醫院和平院區急診，受有鼻部擦傷、瘀血、鼻骨骨折
    等傷害，業據證人丁○○、甲○○（同為現場處理報案之警
    員）到庭證述明確，並有台北市立聯合醫院和平院區診字第
    977069、976518號診斷證明書共二紙為證，堪信為真實。而
    於現場送醫與在警察局初詢時，告訴人庚○○業就其受傷原
    因係遭被告丙○○持用安全帽毆傷一節，予以指訴歷歷，並
    經證人己○○○證述屬實，亦有告訴人庚○○、證人己○○○之警詢筆錄二紙附卷可稽，並經證人丁○○、甲○○證述
    當時在報案現場處理時，確有看見告訴人臉部、鼻部及身上
    均有血跡等語無訛。被告丙○○持以傷人之安全帽雖未扣案
    ，然本案發生時，被告丙○○當時手中確持有安全帽一頂，
    訊諸被告丙○○亦不否認，核諸證人即被告丙○○之母辛○○於審理中亦證稱：我兒子當時是要出去，所以有拿安全帽
    等語即明。而被告丙○○雖否認有持用安全帽打傷告訴人庚○○，證人辛○○亦表示未看見被告打告訴人庚○○云云，
    然稽諸告訴人庚○○之傷勢係在臉部、鼻部等處，且所戴之
    眼鏡亦告斷裂，有照片附卷可稽，衡酌該臉部、鼻部之受傷
    部位，顯然係遭外力重擊所致，並非自我傷害所可能造成的
    結果，而受傷前只有被告丙○○與告訴人庚○○間有肢體上
    之嚴重衝突，被告丙○○於衝突當時手上又持有安全帽，是
    告訴人庚○○所受之傷害，顯然係被告丙○○持用安全帽毆
    打致傷所造成，殆無疑義。被告丙○○雖矢口否認犯行，顯
    屬畏罪卸責之詞，並無足採，證人辛○○證稱沒有看見被告
    丙○○打告訴人庚○○云云，亦是因為基於母子關係所為之
    迴護之詞，與事實不符。至於被告丙○○所辯：己○○○之
    兒子有衝過來要打我云云，其所稱「己○○○之兒子」應係
    指藍子融無誤，而稽諸證人藍子融於偵查中業已證稱，伊是
    在事件發生後始來到現場，只有看見被告丙○○持安全帽打
    庚○○，伊乃上前將二人拉開，並未出手毆打丙○○等語，
    及被告丙○○於第一次警詢中，亦僅有對庚○○、己○○○
    二人提出傷害告訴，與其母辛○○亦只是對庚○○、己○○○二人提起傷害告訴相同，二人均未對藍子融提起任何告訴
    ，足證被告丙○○所指稱藍子融亦有毆打伊云云，實係在知
    悉庚○○、己○○○二人對渠等提起告訴之後，為增加自衛
    、自辯之說詞，始擴張告訴事實兼及於藍子融。否則藍子融
    為25歲之男子，理論上較其母己○○○、妹庚○○顯然具有
    更大之攻擊力與侵害能力，若確實有參與毆打丙○○，豈有
    在第一次之警詢與提起傷害告訴當下，被告丙○○只對二位
    身形較為荏弱之女子提起告訴，卻獨獨放過藍子融之理？是
    藍子融經檢察官偵查後，以犯罪嫌疑不足而為不起訴處分，
    的屬有據，被告所稱藍子融亦有參與云云，其誇張、渲染之
    意圖較多，尚非可採，併此敘明。是被告丙○○明知持用安
    全帽攻擊他人之頭部、臉部等處，會造成受傷，亦會造成戴
    在臉部之眼鏡斷裂毀損，卻仍持用堅硬、沉重之安全帽毆打
    告訴人庚○○，其有傷害他人身體、毀損他人眼鏡之犯意與
    行為均甚為明確，自應依法論科。
  (三)又稽諸告訴人己○○○雖於警詢中併對被告丙○○提起傷害
    告訴，然衡酌本案情節，被告丙○○雖有傷害告訴人庚○○
    之事實，然並未同時傷害己○○○，卷內亦其他任何事證堪
    供被告有傷害己○○○之證明，而依公訴人聲請簡易判決處
    刑書所載之犯罪事實，亦無何被告丙○○傷害告訴人己○○○之任何記載，是證該簡易判決處刑書所載之「告訴人己○○○」部分應屬誤載（至於告訴人己○○○告訴被告辛○○
    傷害部分，業據檢察官另對辛○○為不起訴處分在案），至
    於告訴人己○○○於警詢中對被告丙○○之併為傷害告訴，
    衡情只是對被告丙○○之傷害其女庚○○行為表示併予追訴
    之意，應屬告發而非告訴，特此指明，且不就有關被告並無
    傷害己○○○之事實，另為無罪之諭知。
三、核被告丙○○所為，係犯刑法第277條第1項之傷害罪、第35
    4條毀損器物罪。被告丙○○係以一行為同時觸犯二罪名，
    為刑法第55條第1項之想像競合犯，應從一重依刑法第277條
    第1項之傷害罪處斷。又有關被告丙○○傷害、毀損案件，
    經檢察官以97年度偵字第24968號移送併辦，經核該併辦事
    實與本案97年度偵字第18346號之起訴事實顯屬同一，並無
    移送併辦之必要，本院原即應依法審理，附此敘明。爰審酌
    被告丙○○平日素行尚佳，並無不良前科，此次係因其母辛○○與己○○○、庚○○間之口角爭執而一時衝動始起傷人
    之心，惟其母辛○○與己○○○、庚○○三人均是女性，且
    本為鄰居關係，所爭執者亦僅是一時移動機車之瑣事，況該
    機車還是因被告丙○○本身之擅自移動行為所引起，若居間
    適時勸阻或誠懇向對方說明個中緣由，當不致會有後續本案
    之發生，卻罔顧庚○○為弱質女子，自己卻是年青男子，二
    者之身材、體力均甚為懸殊，不成比例，竟以強凌弱，甚至
    持用堪供兇器使用之安全帽逕予毆打告訴人庚○○之頭部、
    臉部，而造成告訴人庚○○身體受傷與眼鏡毀損之結果，其
    行為頗值非難，況事件發生後，不僅未向告訴人庚○○道歉
    或賠償告訴人庚○○之身體、精神、財產上之損害，甚且還
    對告訴人庚○○與告訴人之母己○○○提起傷害告訴（如後
    敘無罪部分），藉以栽誣告訴人，並於偵查、審理過程中矢
    口否認犯行，徒增告訴人庚○○精神上之折磨與痛苦，其動
    機與行為皆無可取，尤證犯罪後態度不佳，且無悛悔之意等
    一切情狀，量處如主文所示之刑，併宣告易科罰金之折算標
    準，以示懲儆。至於被告丙○○持以實施傷害之安全帽並未
    扣案，又無證據證明仍然存在，為免執行困難，爰不宣告沒
    收。
四、無罪部分（告訴人辛○○、丙○○告訴被告己○○○、庚○○共同傷害部分）：
  (一)公訴意旨略以：被告己○○○於97年7月15日15時許，在臺
    北市○○區○○街73巷27弄10號前，因不滿丙○○擅自移動
    其機車至馬路中央，旋即前往辛○○住處門口，與辛○○發
    生口角爭執，庚○○見狀竟基於傷害之犯意，逕持雨傘揮打
    辛○○左臉，己○○○亦基於共同傷害之犯意，趨前與庚○○分別揮拳、腳踢辛○○腹部等處，致辛○○倒地，受有左
    臉挫傷、左腳第2、3、4腳掌骨基部斷裂等傷害；嗣因丙○○持安全帽猛擊庚○○臉部，庚○○、己○○○亦徒手反擊
    抓扯丙○○身體，致丙○○受有右頸部、左嘴角及右前臂擦
    傷等傷害，因認被告己○○○、庚○○二人共同犯有傷害罪
    嫌。
  (二)按犯罪事實應依証據認定之，無証據不得認定其犯罪事實；
    不能証明被告犯罪者，應諭知無罪之判決，刑事訴訟法第15
    4條第2項、第301條第1項分別定有明文。又認定不利於被告
    之事實，須依積極証據，苟積極証據不足為不利於被告事實
    之認定時，即應為有利於被告之認定，更不必有何有利之証
    據；又告訴人之告訴，係以使被告受刑事訴追為目的，故其
    陳述是告訴人之告訴，係以使被告受刑事訴追為目的，故其
    陳述是否與真實相符，仍應調查其他證據以資審認，最高法
    院52年台上字第1300號著有判例，可資參照。
  (三)公訴人認為被告己○○○、庚○○二人涉犯傷害罪嫌，無非
    係以告訴人丙○○、辛○○二人於警詢、偵查中，對被告己○○○、庚○○二人分別提起傷害之告訴，又分別出具西園
    醫院第011965、011966號診斷證明書各一紙暨照片14張等為
    論據。惟訊諸被告己○○○、庚○○二人均堅決否認有公訴
    意旨所載犯行，被告己○○○辯稱：告訴人辛○○始終都站
    在家門內，沒有走下來過，伊及庚○○也都沒有打她。當時
    是告訴人辛○○打伊耳光又踢伊膝蓋，其夫乙○○、子丙○○則分別站在告訴人辛○○左右二邊，後來因乙○○罵庚○○三字經及「你神經病嫁不出去」，並衝下來要打庚○○，
    伊即擋住乙○○，此時丙○○就衝下來打庚○○，自始至終
    伊與庚○○均沒有打辛○○，因為其夫乙○○就在旁邊，她
    們怎麼敢打她等語；被告庚○○亦辯稱：從頭到尾都是被告
    丙○○在拿安全帽打她，並拗她的手，她當時很痛，既沒有
    打辛○○，也沒有打丙○○，丙○○身上縱有傷，也是出於
    正當防衛的結果，並非故意傷害等語。
  (四)經查：
    (1)告訴人丙○○、辛○○二人因本案均造成受傷之結果，有
      西園醫院第011965、011966號診斷證明書各一紙暨照片14
      張附卷可稽。其中辛○○所受之傷害為「左臉挫傷、左腳
      第2、3、4腳掌骨基部斷裂」；丙○○則為「右頸部、左
      嘴角及右前臂擦傷」。而本院調閱告訴人辛○○於事件發
      生當日前往西園醫院診治之病歷紀錄結果，亦證告訴人辛○○當日經醫師診斷，其左眼尾、左足背均有紅腫，且左
      足經以X光照射發現「左腳第2、3、4腳掌骨」有基部斷裂
      之情形無訛。是告訴人丙○○、辛○○二人確有受傷之情
      形洵堪採信。
    (2)惟查，上開辛○○所受之「左臉挫傷」部分，實為「左眼
      尾紅腫」，其餘臉部並無受傷痕跡。而該紅腫區塊，依醫
      院診斷驗傷時所攝照片，其紅腫情形與面積均非嚴重，且
      依告訴人辛○○之指訴，該紅腫應是遭庚○○所持雨傘戳
      到造成之結果，然本案卻並無任何雨傘扣案，質諸被告庚○○亦堅決否認當日有持雨傘，證人己○○○亦證稱當日
      庚○○手上確未持有任何物品，訊諸證人即到場處理之警
      員丁○○、甲○○亦未發現現場有遺留任何雨傘。況當日
      天氣晴朗，並未下雨，依生活經驗與邏輯法則，亦顯然並
      無帶雨傘出門之必要，是本件雨傘存在與否即非無可疑
      ，從而，告訴人眼尾部之受傷是否確係遭庚○○所持雨傘
      戳傷並無積極證據。
    (3)又有關告訴人辛○○指訴被害經過及腳骨骨折原因，亦有
      前後不一之情形。其先在97年7月15日之第一次警詢中指
      稱：「己○○○動手打我，用左腳踢我的腹部，緊接我摔
      倒於地，發覺左腳疼痛無法站立…」（偵18346號卷第17
      頁）；嗣在4日後之97年7月19日第二次警詢中指稱：「…
      庚○○持雨傘往我左臉打下，再用腳踢我腹部，我重心不
      穩就往地上倒下導致左腳掌骨折，我無力反抗，己○○○
      、庚○○二人又將我壓在地上以拳頭毆打…」云云（偵字
      第18346號卷第20頁），與第一次之警詢即有不同；嗣於
      檢察官偵查中雖又指稱：「是庚○○拿雨傘衝出來，往我
      左邊眼角打下來，並踢我的腹部，讓我跌倒，她母女二個
      就用拳頭打我，用言語羞辱我…當時情形很亂，她們就踹
      我的腳…因為我的腳卡在水溝蓋，重心不穩，跌在地上，
      她們繼續踹」云云（97年9月4日檢察官訊問筆錄），而改
      稱係被告己○○○、庚○○二人共同傷害；然於審理中又
      供稱：「她女兒就衝出來用雨傘戳我的臉，我的左邊眼角
      被她戳到，她同時還用腳踢我腹部，我就倒下來，她跟她
      女兒還一直踩我的肚子，我兒子剛好下來看到，問我什麼
      事…」云云，並在法官問：「庚○○打你前，己○○○有
      無動手」時，竟又改口答以：「己○○○沒有動手，我們
      只是口角」云云。綜合上開供述，可證：
      告訴人先指訴「己○○○動手打我，用左腳踢我的腹部
      ，緊接我摔倒於地」；嗣又指訴係「庚○○用腳踢我腹部
      ，我重心不穩往地上倒下導致左腳掌骨折」；繼再指訴係
      「庚○○踢我的腹部，讓我跌倒，她母女二個就用拳頭打
      我…，她們就踹我的腳…因為我的腳卡在水溝蓋，重心不
      穩，跌在地上」云云，是究竟係己○○○先踢其腹部還是
      庚○○先踢其腹部，前後即均有不同或相反之陳訴；而其
      腳部受傷，究竟是因為被告踢其腹部造成之跌倒或是遭被
      告二人腳踹所致，還是因為當時自己的腳卡在水溝蓋，重
      心不穩，跌在地上扭傷，亦模糊不清；而有關己○○○、
      庚○○母女在其跌倒後，是共同「將我壓在地上以拳頭毆
      打」，還是「一直踩我肚子」或「一直踹我的腳」等情，
      告訴人之供詞亦前後矛盾，有欠明確。查本件若係庚○○
      先踢其腹部，則何以於第一次警詢時係告己○○○踢其腹
      部，完全未提及庚○○？若係己○○○先踢其腹部，而非
      庚○○，則何以於嗣後在審理中逕稱：「己○○○沒有動
      手」？又本件若確係庚○○踢告訴人腹部屬實，為何告訴
      人於偵查、審理中又多指訴係庚○○於甫出現之際，即直
      接持雨傘打（或戳）其臉部，而非先踢其腹部？若實際情
      形是庚○○先持雨傘戳其臉部，而後又踢其腹部，且依告
      訴人之陳述，係在庚○○甫出現之際即突然攻擊云云（參
      見審理筆錄），然告訴人辛○○另於偵查中又指稱係庚○○先罵其全家吸毒，她反罵「妳神經病嫁不出去」後，庚○○始開始動手云云（參見偵查筆錄）。則被告庚○○究
      竟係在甫出現之際即直接持雨傘攻擊其臉部，抑或係與告
      訴人辛○○發生口角後始攻擊其臉部，其先後順序亦滋可
      疑。末查，依告訴人辛○○之陳述，其子即被告丙○○是
      在伊被攻擊後倒在地上時始出現，爾後被告己○○○、庚○○母女即將丙○○拉到一旁轉而攻擊丙○○云云；且被
      告丙○○亦附合其說，供陳：「我一切整理好要下樓出門
      時，聽到我媽媽的聲音，我就跑過去看，看到我媽媽倒在
      門口，己○○○、庚○○在打我媽媽，我就嚇到，趕快去
      扶我媽媽起來，我媽媽看起來好像很痛苦，他們母女都在
      踩我媽媽的腳，她女兒還拿一把雨傘戳我媽媽的眼角…」
      等語，彼此相互呼應，然徵諸常情，被告丙○○若於出來
      時看到告訴人辛○○已倒在地上，則斯時不論是「踢腹部
      」或「戮眼角」等動作應均已過去，則何有可能如被告丙○○所描述者，還可以看到庚○○持雨傘戮辛○○？尤以
      被告丙○○在本院審理中，於法官問到「被告庚○○持雨
      傘戮你媽媽時，你是站在門內還是門外？」時，被告丙○○竟脫口而出：「我媽媽是在階梯上，我當時衝出去」等
      語（參見本院98年1月23日審理筆錄），益顯荒謬突兀。
      按被告丙○○若係在出門時，看見辛○○倒在地上，則何
      有可能再看見被告庚○○持雨傘戮辛○○？又依辛○○之
      陳述，伊倒在地上時，係因腳卡在水溝蓋所致，然辛○○
      家之水溝蓋，明顯係在門口階梯下方約一公尺處，參諸卷
      附之現場照片即明，則辛○○既倒在水溝蓋旁，又何有可
      能係在「階梯上」？而被告丙○○既稱：「我媽媽是在階
      梯，我當時衝出去」等語，則「衝出去」之目的又是為何
      ？若母親辛○○在「階梯」上，則被告丙○○目的既只在
      保護母親，又何必衝出去？是證被告丙○○之陳述前後矛
      盾，且與告訴人辛○○之陳述明顯不符，彼二人對當時事
      實之描述，顯均無足採信。
      綜合本案各當事人對事件發生經過之供、證詞，己○○○、庚○○二人自警詢、偵查迄審理中之供、證詞，堪稱
      前後一致，並無任何瑕疵。其中有關己○○○係先去按辛○○家門鈴，而後與辛○○發生口角，斯時辛○○與其夫
      乙○○、其子丙○○均同時出現在家門口，且均站在階梯
      上，茲因庚○○出門時，恰巧看見辛○○因恃其夫及子均
      在旁而先打己○○○耳光（該部分因己○○○於偵查中自
      承傷勢不重，並未驗傷，故以無積極證據為由，經檢察官
      對辛○○為不起訴處分在案），故上前質問「何以打我媽
      媽」而與辛○○間發生口角（即互罵「全家施用毒品」、
      「神經病嫁不出去」等情節），此時乙○○先罵三字經，
      且作勢要打庚○○，己○○○乃側身向前擋住乙○○藉以
      護衛其女，未料丙○○則於此時即持用安全帽毆打庚○○
      等細節，二人均供述綦詳，且經核均相互吻合。反觀告訴
      人辛○○、被告丙○○二人之供、證述，卻前後矛盾，漏
      洞百出而詳如前述，是本件有關事件發生之經過自以被告
      己○○○、庚○○二人之供、證較為可採。至於證人乙○○於本院審理中雖經傳喚到庭且證稱：伊當天在睡覺，不
      知發生任何事。伊是聽見救護車或警笛聲才起來，一出門
      就看到辛○○坐在門檻還是地板上並說腳痛，丙○○則站
      在辛○○面前，警察則站在距離10公尺遠之地方。伊既沒
      有問警察，也沒有問丙○○發生何事，只有問太太辛○○
      後知道好像是鄰居吵架，就沒再說什麼，直接叫丙○○送
      母親去住院，自己就回客廳看電視云云，核其證詞，與一
      般社會經驗顯然背道而馳，難以採信。蓋證人乙○○與告
      訴人辛○○係夫妻關係，與被告丙○○間則為父子，況依
      當日之情狀係辛○○有喊腳痛，表示有受傷，證人乙○○
      豈有於此時只命送醫院即不聞不問之理？是其所證內容，
      無非係在撇清渠與本案之關係，強調伊於事件發生時不在
      現場而已，其實並未供出實情而意圖避重就輕，從而其目
      的只在附合其妻辛○○、子丙○○之說詞，並無可採。惟
      因證人乙○○參與本案之情節，因未直接涉入毆人或被毆
      之關鍵事實，其在場與否，僅構成本案審判背景之參考資
      料與相關當事人供、證詞之憑信基礎，與被告庚○○，己○○○之犯罪成立與否，並無影響，併此敘明。
  (六)綜上，告訴人丙○○、辛○○二人雖有西園醫院第011965、
    011966號診斷證明書各一紙暨照片14張，證明確有受傷等情
    無訛，然告訴人辛○○所受之「左臉挫傷」部分，實為「左
    眼尾紅腫」，且紅腫情形並非嚴重，又無積極證據證明係遭
    庚○○所持雨傘戳傷；而其「腳骨骨折」固屬事實，然腳骨
    骨折之原因有多種可能，參諸告訴人辛○○當日係休閒在家
    ，事件發生時係赤腳未著襪而僅著拖鞋（參見審理卷告訴人
    辛○○自己之供述），而被告庚○○，己○○○二人當日係
    整裝外出之際，當非赤腳而有穿鞋應無疑義，是若被告庚○○，己○○○二人確有故意以腳持續踹告訴人辛○○之裸足
    情形，焉有可能於足背未見任何皮肉外傷，甚至除紅腫外並
    無任何破皮之情形（參見審理卷告訴人辛○○自己之供述與
    驗傷照片）？是告訴人辛○○所受之腳部骨折是否確係因為
    被告庚○○，己○○○二人之故意腳踹所致即顯有可疑，難
    以傷害罪相繩。尤以依告訴人辛○○所陳述其腳骨骨折原因
    ，其供詞本即前後反覆，且多有矛盾，與同案被告兼證人丙○○之供、證詞難謂吻合，況本件被告丙○○確有持安全帽
    持續毆打告訴人庚○○之事實，前已論及，告訴人辛○○亦
    自承當時之情形甚為混亂，參諸告訴人辛○○供稱：「我摔
    倒於地」、「我重心不穩往地上倒下導致左腳掌骨折」、「
    因為我的腳卡在水溝蓋，重心不穩，跌在地上」等語，是在
    現場極為混亂之過程中，本件之腳傷，究竟係遭被告庚○○
    ，己○○○二人「腳踹」摔倒造成，或係遭被告庚○○，己○○○二人「腳踢腹部」摔倒所致，抑或係出於告訴人辛○○自己腳卡在水溝蓋而重心不穩倒地扭傷所致，即尚無定論
    。則依無罪推定原則，該部分之受傷既不能具體證明係遭被
    告庚○○，己○○○二人中何人所為，或係共同所為，或係
    因被告丙○○持安全帽毆打庚○○所造成混亂波及所致，甚
    或有可能係基於告訴人自己腳卡在水溝蓋上之偶然意外扭傷
    ，即均有「合理之懷疑存在」，揆諸首揭判例意旨，即無從
    遽為被告庚○○，己○○○二人有罪之認定。至於被告兼告
    訴人丙○○所受傷害部分，因告訴人丙○○所受之「右頸部
    、左嘴角及右前臂擦傷」等，均僅是輕微之皮肉擦傷，而被
    告丙○○當日確有持安全帽持續傷害庚○○之事實前已論述
    綦詳，則稽諸被告庚○○之供述：「被告丙○○拿安全帽打
    我，抓我的頭髮、並拗我的手，我當時很痛」等語，則在一
    介女子突遭年青男子之不法毆打過程中，基於正當防衛之理
    由，於極力掙扎之餘出手抗拒，其結果造成被告丙○○受有
    「右頸部、左嘴角及右前臂擦傷」，自甚為合理，亦無防衛
    過當之情形，而有阻卻違法之正當理由，不得以傷害罪相繩
    。從而，有關告訴人辛○○所受傷害部分，並無積極證據證
    明被告庚○○，己○○○二人犯罪；有關告訴人丙○○所受
    傷害部分，被告庚○○係出於正當防衛，而有阻卻違法事由
    ，其他又無何積極證據證明被告己○○○併有傷害告訴人丙○○之事實，是被告己○○○、庚○○二人之犯罪均不能積
    極證明，自應為被告庚○○、己○○○二人無罪之諭知，以
    免冤抑。
據上論斷，應依刑事訴訟法第452條、第284條之1、第299條第1
項前段、第301條，刑法第277條第1項、第354條、第55條、第41
條第1項前段、刑法施行法第1條之1，判決如主文。
本案經檢察官鄧巧羚到庭執行職務。
中    華    民    國    98    年    6     月    16    日
                      臺灣臺北地方法院刑事第十二庭
                              法  官  楊台清
以上正本證明與原本無異。
如不服本判決應於收受送達後10日內向本院提出上訴書狀，並應
敘述具體理由；其未敘述上訴理由者，應於上訴期間屆滿後20日
內向本院補提理由書（均須按他造當事人之人數附繕本）「切勿
逕送上級法院」。告訴人或被害人如對於本判決不服者，應具備
理由請求檢察官上訴，其上訴期間之計算係以檢察官收受判決正
本之日期為準。
                              書記官  劉子豪
中    華    民    國    98    年    6     月    16    日
附錄本判決論罪科刑法條全文：
中華民國刑法第277條第1項
傷害人之身體或健康者，處3年以下有期徒刑、拘役或1,000元以
下罰金。


司法院資訊處製作；財團法人民間司法改革基金會備份。
